臺灣南投地方法院刑事判決
110年度審軍訴字第1號
公  訴  人  臺灣南投地方檢察署檢察官 
被      告  曹雲龍


選任辯護人  陳偉展律師

上列被告因詐欺案件，經檢察官提起公訴（110年度偵字第3150
號、110年度偵字第4874號），本院判決如下：
    主    文
曹雲龍幫助犯詐欺取財罪，處有期徒刑參月，如易科罰金，以新
臺幣壹仟元折算壹日。緩刑貳年。
    犯罪事實
一、曹雲龍可預見個人金融機構帳戶及密碼等帳戶資料，係個人
    理財之重要工具，為攸關個人財產、信用之表徵，若交付他
    人使用，可能遭不法人員作為詐欺取財犯罪之用，竟仍基於
    縱遭不法人員利用從事詐欺取財犯罪亦不違背其本意之幫助
    詐欺取財之不確定故意，於民國109年11月初某日，在新北
    市○○區○○路0段000巷000號，將其所申辦之中國信託商業銀
    行帳號000-000000000000號帳戶（下稱本案帳戶）之網路銀
    行帳號及密碼，透過網路通訊軟體Telegram告知廖尚鈞（另
    由檢察官移送臺灣新北地方法院併辦），再由廖尚鈞將本案
    帳戶之網路銀行帳號及密碼，轉介與詐欺人員，嗣詐欺人員
    取得本案帳戶網路銀行帳戶及密碼後，遂意圖為自己不法之
    所有，基於詐欺取財之犯意，分別以附表所示之詐騙方式，
    詐騙郭小齊、阮嫈俐及鄭卉婷等人陷於錯誤，而分別於附表
    所示時間，匯款如附表所示之金額至本案帳戶內。
二、案經郭小齊提起告訴，及桃園市政府警察局蘆竹分局、南投
    縣政府警察局竹山分局報告臺灣南投地方檢察署檢察官偵查
    起訴。
　　理    由
一、程序部分
　　本判決所引用被告以外之人於審判外之陳述，檢察官、被告
    及辯護人於本院審理時對於該等證據能力均不爭執，且至本
    院言詞辯論終結前並未聲明異議，本院審酌上開證據資料作
    成時之情況，尚無違法不當及證明力明顯過低之瑕疵，而認
    為以之作為證據應屬適當，爰依刑事訴訟法第159條之5第2
    項規定，認均有證據能力。至於認定本案犯罪事實之非供述
    證據，並無證據證明係公務員違背法定程序取得，是依刑事
    訴訟法第158條之4之反面解釋，自有證據能力。
二、實體部分
　　上開犯罪事實，業據被告於偵查時供述在卷，並於本院審理
    時坦承不諱，復經證人陳柏叡於警詢、廖尚鈞於警詢及偵訊
    時證述在卷，另經證人即告訴人郭小齊、證人阮嫈俐、鄭卉
    婷於警詢證述在卷，另有桃園市政府警察局蘆竹分局蘆警分
    刑字第1100014561號卷卷附帳戶個資檢視（第1 頁反面）、
    指認犯罪嫌疑人紀錄表（第8頁至第9頁）、内政部警政署反
    詐編諮詢專線紀錄表、臺南市政府警察局第一分局東寧派出
    所現場照片、受理詐騙帳戶通報警示簡便格式表、金融機構
    聯防機制通報單、中國信託銀行存款交易明細、存摺內頁翻
    拍照片（第83頁至第94頁、第102頁、第112頁至第116頁、
    第122頁，告訴人郭小齊之報案及帳戶資料）、中國信託銀
    行新臺幣存提款交易憑證、中國信託銀行存款交易明細資料
    （第119頁、第123頁至第126頁）；南投縣政府警察局竹山
    分局投竹警偵字第1090020815號卷卷附被害人阮嫈俐高雄市
    政府警察局新興分局自強路派出所陳報單（第9頁）、帳戶
    個資檢視（第10頁、第175頁）、郵政跨行匯款申請書（第1
    9頁）、手機對話紀錄畫面翻拍照片、LINE聊天紀錄、內政
    部警政署反詐騙諮詢專線紀錄表、高雄市政府警察局新興分
    局自強路派出所受理詐騙帳戶通報警示簡便格式表、金融機
    構聯防機制通報單、受理各類案件紀錄表（第28頁至第139
    頁、第144頁至第146頁、第166頁、第169頁，有關被害人阮
    嫈俐之報案資料）、新竹縣政府警察局新湖分局新工派出所
    受理各類案件紀錄表、受理刑事案件報案三聯單、受理詐騙
    帳戶通報警示簡便格式表、金融機構聯防機制通報單、内政
    部警政署反詐騙諮詢專線紀錄表、照片黏貼紀錄表（第176
    頁至第184頁，有關被害人鄭卉婷之報案資料）、中國信託
    商業銀行股份有限公司110年1月4日中信銀字第11022483900
    0730號函暨檢附帳號000000000000帳戶相關資料（第185頁
    至第190頁）；臺灣南投地方檢察署110年度偵字第3150號卷
    卷附臺灣新北地方檢察署檢察官109年度偵字第43785號起訴
    書（第15頁至第18頁）；臺灣新北地方檢察署109年度偵字
    第43785號卷卷附國泰世華銀行帳號000000000000號帳戶存
    摺内頁影本（第47頁）、密錄器畫面翻拍照片、扣押物品照
    片、手機畫面翻拍照片（第49頁至第98頁）、中國信託銀行
    帳號000000000000帳戶交易明細資料（第143頁至第147頁）
    、國泰世華商業銀行存匯作業管理部中華民國110年1月8日
    國世存匯作業字第1100001868號函及檢送存戶之往來資料（
    第149頁至第158頁）、國泰世華商業銀行存匯作業管理部中
    華民國110年1月13日國世存匯作業字第1100004616號函及檢
    送該行客戶廖尚鈞之往來資料（第243頁至第255頁）、中國
    信託商業銀行股份有限公司110年3月31日中信銀字第110224
    839078511號函暨檢附帳號000000000000帳戶相關資料（第2
    61頁至第269頁），足認被告前揭任意性自白確與事實相符
    ，可以採信。從而，本件事證已臻明確，被告上開犯行足以
    認定，應予依法論科。
三、論罪科刑
（一）按刑法上之幫助犯，係對於犯罪與正犯有共同之認識，而
      以幫助之意思，對於正犯資以助力，而未參與實施犯罪之
      行為者而言。查被告將所申辦之本案帳戶之網路銀行帳戶
      及密碼提供予他人使用，容任他人得基於詐欺取財之犯意
      ，向告訴人郭小齊、被害人阮嫈俐、鄭卉婷施以詐術，致
      告訴人及被害人等人陷於錯誤，而分別匯款至本案帳戶內
      ，被告雖未參與詐欺取財之行為，然顯係以幫助之意思，
      參與詐欺取財構成要件以外之行為，為幫助犯。是核被告
      所為，係犯刑法第30條第1項、第339條第1項之幫助詐欺
      取財罪。檢察官雖認本案被告涉犯刑法第30條、第339條
      之4第1項第2款之幫助三人以上詐欺罪嫌，惟被告僅提供
      本案帳戶網路銀行等帳戶資料予廖尚鈞使用，卷內證據資
      料尚無法證明被告對本案詐欺人員之人數是否為3人以上
      有所認識或預見，應認被告基於幫助故意所認知之範圍，
      僅及於普通詐欺取財犯行，自無從論以幫助犯刑法第339
      條之4第1項第2款之加重詐欺取財罪之罪責，爰依刑事訴
      訟法第300條規定變更起訴法條。
（二）被告以一提供本案帳戶等資料之行為，致告訴人及被害人
      人等3人於受騙後分別匯款至本案帳戶，為想像競合犯，
      應依刑法第55條規定，論以一幫助詐欺取財罪。　
（三）另被告以幫助他人犯罪之意思而參與犯罪構成要件以外之
      行為，為詐欺取財罪之幫助犯，爰依刑法第30條第2項之
      規定，依法減輕之。
（四）爰審酌被告提供本案帳戶之網路銀行帳戶及密碼，而使本
      案詐欺人員得以利用詐欺告訴人及被害人等3人，並使犯
      罪追查不易，而助長詐欺取財之歪風，對社會財貨秩序、
      正常經濟交易安全及人民財產權構成嚴重危害，增加告訴
      人、被害人等人尋求救濟及警察機關查緝犯罪之困難；兼
      衡被告犯後坦承犯行，已與告訴人、被害人等人達成和解
      、調解，此有和解書、本院調解成立筆錄在卷可憑（見本
      院卷第75頁、第113頁至第114頁）之犯後態度，暨被告於
      本院審理中自述其大學肄業之智識程度、現無業、無不動
      產、無親屬扶養之生活狀況等一切情狀，量處如主文所示
      之刑，並依刑法第41條第1項前段規定，諭知易科罰金之
      折算標準。
（五）被告前未曾因故意犯罪受有期徒刑以上刑之宣告，有臺灣
      高等法院被告前案紀錄表在卷可按。因一時失慮而致罹刑
      典，且犯後終知坦承犯行而有悔悟之心，並與告訴人及被
      害人成立調解或和解而有補過之舉，是認其經此偵審程序
      ，當知所警惕而無再犯之虞，就所處之刑，以暫不執行為
      適當，爰依刑法第74條第1項第1款之規定，宣告如主文所
      示之緩刑，以啟自新。　　　
四、不另為無罪之諭知：
（一）公訴意旨另認被告有提供本案帳戶資料使詐欺人員遂行詐
      欺取財之犯行，亦同時構成刑法第30條、洗錢防制法第14
      條第1項之幫助洗錢罪嫌等語
（二）按特定犯罪之正犯實行特定犯罪後，為掩飾、隱匿其犯罪
      所得財物之去向及所在，而令被害人將款項轉入其所持有
      、使用之他人金融帳戶，並由該特定犯罪正犯前往提領其
      犯罪所得款項得手，因已造成金流斷點，該當掩飾、隱匿
      之要件，該特定犯罪正犯自成立一般洗錢罪之正犯。如提
      供金融帳戶之行為人主觀上認識該帳戶可能作為對方收受
      、提領特定犯罪所得使用，對方提領後會產生遮斷金流以
      逃避國家追訴、處罰之效果，仍基於幫助之犯意，提供該
      帳戶之提款卡及密碼，以利洗錢之實行，應論以一般洗錢
      罪之幫助犯。是提供金融帳戶之行為人是否成立一般洗錢
      罪之幫助犯，仍應以主觀上有無認識為斷（最高法院108
      年度台上大字第3101號裁定意旨參照）。
（三）近年來詐欺事件恆傳，政府相關機關為防止民眾遭到詐欺
      人員矇騙致生損害，透過各種宣傳途徑，經常灌輸民眾當
      前詐欺人員慣用之詐欺手法，庶免民眾受害上當。其中借
      用他人之金融帳戶，作為詐欺人員向被害人取得錢財之工
      具，一般智慮健全者大都能理解知曉，並提高防範不任意
      將其個人金融帳戶借予他人使用，避免遭到詐欺人員利用
      其金融帳戶資為詐欺取財之工具，此部分之幫助行為，係
      在於詐欺人員利用其金融帳戶取信被害人，認為係與願意
      提供真實帳戶之所有人進行匯款，而與詐欺行為之助成具
      有直接關聯性。然而，「洗錢」為專業用語，涉及複雜之
      金融及法律概念，一般民眾通常無法充分明白理解知曉「
      洗錢」之概念及其範疇，況且行為人提供他人金融帳戶後
      ，是否助成洗錢行為之遂行，尚視其後詐欺人員款項提領
      方式而有不同，除非有行為人於提供金融帳戶時，已對於
      詐欺人員以現金提領後，將以層層轉交方式造成金流斷點
      等節有高度認識，始可認其所為與一般洗錢罪具有直接關
      聯性之幫助行為。從而，一般民眾提供金融帳戶（存摺、
      提款卡、密碼）與不熟識之人，其主觀上或有詐欺人員可
      能會利用其提供之金融帳戶，作為向他人詐欺取財工具之
      直接故意或不確定故意，但若謂不問情節均認提供金融帳
      戶之行為人，主觀上均已認識該帳戶可能作為對方收受、
      提領特定犯罪所得使用，對方提領後會產生遮斷金流以逃
      避國家追訴、處罰之效果者，則不無將幫助詐欺行為與幫
      助洗錢行為之主觀犯意等視之，而與前揭最高法院108年
      度台上大字第3101號大法庭裁定意旨有違。
（四）本案被告固然有提供本案帳戶資料，而為詐欺人員使用，
      幫助詐欺人員對告訴人、被害人等人詐騙而使告訴人、被
      害人等人將受騙款項匯入被告所提供之本案帳戶等情。惟
      就被告提供帳戶幫助犯罪之目的，尚無證據證明係為掩飾
      、隱匿該等犯罪所得之本質、來源、去向、所在，或使他
      人逃避刑事追訴而移轉或變更特定犯罪所得之情事；且本
      件係被告以外之詐欺人員施用詐術行騙，而利用被告所提
      供之本案帳戶，要求告訴人、被害人將詐騙款項直接匯入
      被告本案帳戶之行為，屬於該等正犯實施詐欺行為之犯罪
      手段，並非詐欺人員於取得財物後，另為掩飾、隱匿詐騙
      所得之行為，亦非被告於詐欺人員實施詐欺犯罪取得財物
      後，另行提供帳戶而為之掩飾、隱匿。甚且，詐欺人員在
      蒐集本案帳戶時，尚未實施犯罪，被告於提供本案帳戶資
      料時，特定犯罪既然尚未發生，被害人或犯罪所得還未產
      生，前置之特定犯罪尚未既遂前，單純提供帳戶是否該當
      幫助洗錢罪，即不無疑問。從而，就被告提供本案帳戶幫
      助犯罪之目的，客觀上尚無證據有何掩飾、隱匿該等犯罪
      所得之本質、來源、去向、所在，或使他人逃避刑事追訴
      而移轉或變更特定犯罪所得之情事；遑論單純提供帳戶之
      被告，主觀上是否有積極避免使他人受追訴、處罰而對於
      犯罪所得或利益掩飾或隱匿，使之合法化或無法追溯之意
      思。是本院認不能僅因提供帳戶之人對於前置犯罪有所助
      力，遽論被告亦應構成後階段之幫助洗錢罪嫌。本案被告
      既否認有幫助洗錢之犯意，檢察官並未具體指出本案被告
      有何「掩飾、隱匿」犯罪所得之行為內容或方式，亦未積
      極證明被告有參與詐欺人員將提領之犯罪所得予以掩飾、
      隱匿，進而營造合法來源之外觀，或使其來源無法追溯之
      行為，更未提出事證證明被告主觀上有何「掩飾、隱匿」
      犯罪所得之犯意，自不能僅因被告提供本案帳戶等行為，
      遽論以幫助洗錢之罪責。
（五）綜上所述，檢察官所提出之證據，尚未達於通常一般人均
      不致有所懷疑，而得確信被告確有幫助洗錢罪嫌，本應為
      被告此部分無罪之諭知，然公訴意旨認被告此部分與前開
      有罪之刑法第30條第1項、第339條第1項之幫助詐欺取財
      犯行，係以一行為同時觸犯數罪名，為想像競合犯，屬裁
      判上一罪，爰不另為無罪之諭知，附此敘明
據上論斷，依刑事訴訟法第299條第1項前段、第300條規定，判
決如主文。
中　　華　　民　　國　　111 　年　　7 　　月　　6 　　日
            刑事第四庭  審判長法  官    黃益茂
                              法  官    林昱志 
                              法  官    蔡霈蓁
以上正本與原本無異。
如不服本判決應於收受送達後20日內向本院提出上訴書狀，並應
敘述具體理由；其未敘述上訴理由者，應於上訴期間屆滿後20日
內向本院補提理由書（均須按他造當事人之人數附繕本）「切勿
逕送上級法院」。
                              書記官    黃馨儀
中　　華　　民　　國　　111 　年　　7 　　月　　6 　　日
附錄本案論罪科刑法條全文： 
中華民國刑法第30條
幫助他人實行犯罪行為者，為幫助犯。雖他人不知幫助之情者，
亦同。
幫助犯之處罰，得按正犯之刑減輕之。
中華民國刑法第339條
意圖為自己或第三人不法之所有，以詐術使人將本人或第三人之
物交付者，處5 年以下有期徒刑、拘役或科或併科50萬元以下罰
金。
以前項方法得財產上不法之利益或使第三人得之者，亦同。
前二項之未遂犯罰之。
附表：
編號 被害人 詐騙方式 匯款時地、方式、金額及帳戶 1 郭小齊 詐欺人員在網際網路虛設威尼斯娛樂賭博網站（kkk.4302s.com），再透過交友軟體「SweetRing」以「劉凱文」之名義與郭小齊認識，佯稱：可加入投資網站一起操作獲利云云，致郭小齊陷於錯誤而依「劉凱文」之指示，至上揭虛設之賭博網站與另一詐欺人員所佯裝之該網站之客服人員聯繫，再由該客服人員，將本案帳戶告知郭小齊，請其匯款儲值，致郭小齊陷於錯誤，於右列時間匯款至右列帳戶內。 郭小齊於109年11月9日10時12分許，至中國信託銀行中台南分行臨櫃轉帳方式，匯款新臺幣（下同）528105元至曹雲龍之本案帳戶內。 2 阮縈俐 詐欺人員在網路虛設威尼斯娛樂賭博網站（xpj16888.xyz），再由透過交友軟體「JD」以「林海濱」之名義與阮嫈俐認識，佯稱：可至上揭網站賭數字，賭中可贏得總彩金，再一人一半云云，致阮嫈俐陷於錯誤而依「林海濱」之指示，至上揭虛設之賭博網站與由該詐欺人員所佯裝之該網站之客服人員聯繫，再由該客服人員，將本案帳號告知阮嫈俐，請其匯款儲值，致阮嫈俐陷於錯誤，於右列時間匯款至右列帳戶內。 阮縈俐於109年11月9日10時21分許，至高雄市高雄社東郵局，臨櫃匯款2萬元至曹雲龍之本案帳戶。 3 鄭卉婷 詐欺人員自稱「張一凡」，於109年10月18日，透過交友軟體「PAIRS」與鄭卉婷認識，並互加LINE好友後，透過LINE對話向鄭卉婷訛稱：投資某上市公司股票可3日內獲利云云，並將曹雲龍前揭金融帳戶之帳號傳送與鄭卉婷，使鄭卉婷陷於錯誤，而依「張一凡」之指示，於右列時間匯款至右列帳戶內。 鄭卉婷於109年11月9日10時30分許、同日10時32分許，分別以網路銀行帳戶轉帳方式，各匯款4萬元、4萬6000元至曹雲龍之本案帳戶。